【裁判字號】    97,易,436
【裁判日期】    970930
【裁判案由】    詐欺
【裁判全文】
臺灣桃園地方法院刑事判決               97年度易字第436號
公  訴  人  臺灣桃園地方法院檢察署檢察官
被      告  甲○○
上列被告因詐欺案件，經檢察官提起公訴（96年度偵字第20865
號），本院判決如下︰
    主  文
甲○○幫助意圖為自己不法之所有，以詐術使人將本人之物交付
，處有期徒刑月，如易科罰金，以新臺幣壹仟元折算壹日。
    事  實
一、甲○○依其社會生活之通常經驗，可預見將金融機構帳戶之
    存摺、提款卡及密碼等帳戶工具交付他人，可能成為不法集
    團詐欺被害人財物時，供匯交款項及提領款項所用，進而幫
    助該不法集團遂行詐欺取財犯行，仍基於縱使他人利用其所
    提供之金融帳戶工具實施詐欺取財亦不違其本意之幫助詐欺
    不確定故意，於民國96年7 月2 日前之某日，在臺灣地區某
    不詳地點，將其所開立第一商業銀行股份有限公司內壢分行
    帳號00000000000 號帳戶（下稱上開第一銀行帳戶）之存摺
    、金融卡及密碼，交付與某真實姓名、年籍均不詳之成年人
    ，藉此幫助該成年人及其所屬犯罪集團（下稱系爭犯罪集團
    ）成員達到向他人詐取財物之目的。該成年人取得甲○○所
    提供之上開第一銀行帳戶存摺、金融卡及密碼後，即與其所
    屬系爭犯罪集團成員基於意圖為自己不法所有之犯意聯絡，
    由系爭犯罪集團成員於96年7 月2 日下午6 時17分許，以電
    話聯絡乙○○，向乙○○佯稱係網路拍賣之賣家，要求乙○
    ○依其指示匯款入指定帳戶，該帳戶會自動扣繳分期款項云
    云，致乙○○陷於錯誤，先於同日匯款新臺幣（以下同）29
    ,993 元 至兆豐金融控股股份有限公司頭份分行帳號000-00
    0000000000號帳戶（下稱上開兆豐銀行帳戶）後，系爭犯罪
    集團成員詐稱交易失敗，要求乙○○再次操作，乙○○因而
    又匯款29,999元至上開兆豐銀行帳戶內，然系爭犯罪集團成
    員仍稱交易異常，指示乙○○以無摺存款方式存入款項至甲
    ○○所有上開第一銀行帳戶內，乙○○不疑有他，即依指示
    存入34,000元至上開第一銀行帳戶內，上開款項旋即遭系爭
    犯罪集團成員提領一空。嗣因乙○○發覺有異，始知受騙，
    而報警循線查知上情。
二、案經桃園縣政府警察局中壢分局報告臺灣桃園地方法院檢察
    署檢察官偵查起訴。
    理  由
一、本案所引用之供述及非供述證據，經本院依法踐行調查證據
    程序，檢察官、被告均不爭執各該證據之證據能力，且亦查
    無依法應排除其證據能力之情形，是後述所引用證據之證據
    能力均無疑義，先予敘明。
二、訊據被告甲○○固坦承其開立上開第一銀行帳戶之事實，惟
    矢口否認有何幫助詐欺取財之犯行，辯稱：伊並未將上開第
    一銀行帳戶出售或提供他人使用，伊係持上開第一銀行帳戶
    之存摺、金融卡欲提領餘款，然帳戶內沒有錢，便將上開第
    一銀行帳戶等物件及身分證、駕照影本放在機車置物箱內，
    在某個星期六發現機車置物箱被撬開，上開第一銀行帳戶之
    存摺、金融卡及身分證影本、行照影本、駕照影本一起遺失
    ，而因為伊存摺太多，所以將密碼全部設成伊的出生年月日
    ，所以才會被他人使用云云。經查：
（一）上揭事實，業據證人即被害人乙○○於警詢時就其遭人詐
      騙財物之情節指述綦詳，復有上開第一銀行帳戶之開戶資
      料及交易明細資料各1 份在卷可稽，且依被告上開第一銀
      行帳戶之交易明細資料所示，證人乙○○所匯入之款項，
      旋遭人提領一空，是依上開事證，足認被告所有上開第一
      銀行帳戶確實供系爭犯罪集團作為向證人乙○○詐欺取財
      後，取得贓款所用之工具，至屬灼然。
（二）被告固以前揭情詞置辯，惟依上開第一銀行帳戶交易明細
      資料顯示，被告最後1 次使用上開第一銀行帳戶係於93年
      9 月9 日以金融卡提款500 元，而提領後帳戶餘額僅餘5
      元，迄至再有交易紀錄資料之96年7 月2 日止，被告長達
      近2 年10月之時間未使用該帳戶，可見上開第一銀行帳戶
      在被告將帳戶內之餘額提領殆盡後，應已非被告其後日常
      生活會使用到之帳戶甚明。縱認被告因時間久遠而遺忘帳
      戶內是否尚有餘款可供提領，則被告僅須持金融卡使用各
      金融機構提供之自動付款設備查詢即可知悉，如有餘額亦
      可一併提領，故查詢餘額及領取帳戶內之款項，根本不需
      要同時備妥存摺、印章及金融卡之必要，然被告竟在上開
      第一銀行帳戶連續未使用逾2 年10月之後，將上開第一銀
      行帳戶之存摺、印章及金融卡一併取出，攜帶出外欲查詢
      並領取帳戶內之餘額，實難謂符合常情。再者，每一金融
      卡都設置有專用密碼，除非設定之人告知，否則他人不易
      探知，必知悉該特定之密碼始得以金融卡自該帳戶內提領
      款項，且為避免該帳戶之款項遭人盜領，銀行恆告知帳戶
      所有人應將提款卡與密碼應分別置放，不要使用自己生日
      、身分證字號為密碼，亦不要輕易將該密碼外洩。惟被告
      竟仍以其出生年月日充為金融卡之密碼，又將身分證、駕
      駛執照影本，與其存摺、印章及金融卡一併置於機車置物
      箱內，致如不慎遺失上開第一銀行帳戶之存摺、金融卡時
      ，同時遺失載有金融卡密碼（即出生年月日）之身分證、
      駕駛執照影本，而使其金融卡密碼更易於為他人探知？又
      倘非被告出於己意將上開第一銀行帳戶之存摺、金融卡及
      密碼一併交付他人使用，而係系爭犯罪集團成員竊得、拾
      得或以其他方法取得被告所有上開第一銀行帳戶之存摺、
      金融卡及密碼等物，參以一般人於發現存摺、金融卡等物
      品遺失，均會立即向金融機關掛失，以確保其帳戶內存款
      之安全，系爭犯罪集團實無甘冒存摺、金融卡遭所有人掛
      失，致詐得款項無法提領之風險，而貿然使用竊得、拾得
      或非經帳戶所有人同意使用之帳戶之理，凡前各情，益徵
      被告所有上開第一銀行帳戶之存摺、金融卡應非遺失，被
      告前開所辯，無非事後卸責之詞，不足採信。
（三）查金融機關存款帳戶，一般人極易申請取得，無須向他人
      借用或價購，且電視媒體對於使用人頭帳戶行詐騙或恐嚇
      之事，已廣為宣傳，被告為一成年人，當有相當之智識程
      度與生活經驗，對此亦當認識甚明，卻猶將所開立之上開
      第一銀行帳戶之存摺、金融卡及密碼一併交付姓名、年籍
      均不詳之人使用，雖未見有何參與詐欺被害人之行為、或
      於事後亦分得款項之積極證據，而無從認屬本件詐欺取財
      行為之共同正犯，然其將應屬個人使用之帳戶提供予他人
      使用，顯具有縱有人以其金融帳戶實施詐欺取財等財產犯
      罪亦不違背其本意之幫助意思甚明。而嗣後該受被告提供
      使用帳戶之人，果與其他同夥利用以之為向被害人乙○○
      詐欺取財之匯款帳戶使用，被告應負幫助他人為詐欺取財
      之刑責甚明。
（四）綜上所述，本件事證明確，被告上揭犯行足可認定，應依
      法論科。
三、按幫助犯之成立，主觀上行為人須有幫助故意，客觀上須有
    幫助行為，意即需對於犯罪與正犯有共同之認識，而以幫助
    之意思，對於正犯資以助力，而未參與實施犯罪之行為者而
    言。被告將其所有之上開第一銀行帳戶之存摺、金融卡及密
    碼交付與不詳犯罪集團成員，供其所屬犯罪集團詐騙被害人
    財物，顯係基於幫助他人詐取財物之犯意所為，屬刑法詐欺
    取財罪構成要件以外之行為，被告既以幫助他人犯罪之意思
    而參與犯罪構成要件以外之行為，核其所為，係犯刑法第30
    條第1 項前段、第339 條第1 項之幫助詐欺取財罪。被告以
    幫助他人犯罪之意思而參與犯罪構成要件以外之行為，為上
    開詐欺取財罪之幫助犯，依刑法第30條第2 項之規定，按正
    犯之刑減輕之。爰審酌前並無何犯罪前科，有臺灣高等法院
    被告前案紀錄表1 份在卷可參，素行尚稱良好，其犯罪之動
    機、目的，及其明知使用他人帳戶以詐欺之情形猖獗，仍提
    供上開第一銀行帳戶予詐欺集團使用，助長詐騙財產犯罪之
    風氣，造成無辜民眾受騙而受有金錢損失，實為當今社會詐
    財事件發生之根源，並擾亂金融交易往來秩序及社會正常交
    易安全甚鉅，且亦因被告提供個人帳戶，致使執法人員難以
    追查正犯之真實身分，兼衡
    本件被害人遭詐騙金額尚非甚鉅，及被告犯罪後飾詞否認犯
    行之態度等一切情狀，量處如主文所示之刑，並諭知易科罰
    金之折算標準，以資懲儆。
據上論斷，應依刑事訴訟法299 條第1 項，刑法第339 條第1 項
、第30條第1 項前段、第2 項、第41條第1 項前段，刑法施行法
第1 條之1 第1 項、第2 項前段，判決如主文。
本案經檢察官黃怡菁到庭執行職務。
中    華    民    國    97    年    9     月    30    日
                  刑事第十二庭  審判長法  官  許雅婷
                                      法  官  羅國鴻
                                      法  官  李文娟
以上正本證明與原本無異。
如不服本判決，應於判決送達後10日內向本院提出上訴狀（應附
繕本），其未敘述上訴理由者，應於上訴期間屆滿後20日內補提
理由書狀於本院，上訴於臺灣高等法院。
                                      書記官  吳玉蘭
中    華    民    國    97    年    10    月    1     日
附錄本案論罪科刑法條全文：
中華民國刑法第339條
意圖為自己或第三人不法之所有，以詐術使人將本人或第三人之
物交付者，處5 年以下有期徒刑、拘役或科或併科1 千元以下罰
金。
以前項方法得財產上不法之利益或使第三人得之者，亦同。
前二項之未遂犯罰之。


司法院資訊處製作；財團法人民間司法改革基金會備份。
